【裁判字號】    92,易,2249
【裁判日期】    920912
【裁判案由】    妨害自由
【裁判全文】
臺灣板橋地方法院刑事判決                        九十二年度易字第二二四九號
    公  訴  人    臺灣板橋地方法院檢察署檢察官
    被      告    甲○○
右列被告因恐嚇案件，經檢察官提起公訴（九十二年度偵字第一一二九六號），本院
判決如左：
    主  文
甲○○無罪。
    理  由
一、公訴意旨略以：緣乙○○與案外人章秋馨係鄰居關係，於民國九十一年十一月十
    八日晚上十一時三十分許，在臺北縣板橋市○○路一六七號前，因停車問題發生
    糾紛，甲○○為其姊章秋馨抱不平，竟以言詞恐嚇乙○○稱：要花錢叫人讓其剁
    手剁腳等語，致使人心生畏懼，致生危害於安全；因認被告係涉犯刑法第三百零
    五條之恐嚇危害安全罪嫌等語。
二、按犯罪事實應依證據認定之，無證據不得推定其犯罪事實。刑事訴訟法第一百五
    十四條定有明文。又檢察官就被告犯罪事實，應負舉證責任，並指出證明之方法
    。同法第一百六十一條第一項亦有明文規定。次按事實之認定，應憑證據，如未
    能發現相當證據，或證據不足以證明，自不能以推測或擬制之方法，以為裁判基
    礎（最高法院四十年臺上字第八六號判例意旨參照）。且認定不利於被告之事實
    ，須依積極證據，苟積極證據不足為不利於被告事實之認定時，即應為有利於被
    告之認定，更不必有何有利之證據（最高法院三十年上字第八一六號判例意旨參
    照）。而認定犯罪事實所憑之證據，無論係直接證據或間接證據，其為訴訟上之
    證明，須於通常一般之人均不致有所懷疑，而得確信其為真實之程度者，始得據
    為有罪之認定，倘其證明尚未達到此一程度，而有合理之懷疑存在，無從為有罪
    之確信，復無其他調查途徑可尋，法院即應為無罪之判決（最高法院七十六年臺
    上字第四九八六號判例意旨參照）。
三、公訴人認被告涉犯恐嚇犯行，係以被害人乙○○指訴甚詳，復有現場照片五張及
    錄影帶一捲可資佐證，又該錄影帶經檢察事務官二次勘驗，被告確有對被害人恐
    嚇稱：要花錢叫人把你剁手剁腳等語，有勘驗筆錄二份在卷可稽等，資為論據。
四、訊據被告否認有何恐嚇乙○○之犯行，辯稱：我們的車位被他們弄二台摩托車鎖
    上死鎖，不讓我們的車停進去，他們那邊的人成群結夥，我們的車子停不進去，
    我們的車子停在我們的停車位結果被劃了，我是針對劃我們車的人稱斷手斷腳，
    他怎麼樣剪接、錄音我不清楚；告訴人既稱當天爭吵跟他無關，我與他無冤無仇
    ，為何要針對他等語。
五、按刑法第三百零五條之恐嚇危害安全罪，係以加害生命、身體、自由、名譽、財
    產之事，恐嚇他人致生危害於安全，為其構成要件，此所謂之「致生危害於安全
    」，係指受惡害之通知者，因行為人之恐嚇，而生安全上之危險與實害而言，是
    必受惡害之通知者，因受恐嚇而心生畏懼或不安，始足當之，若非受恐嚇者或受
    恐嚇者不生畏懼之心，即難謂達於危害安全之程度（最高法院二十六年渝非字第
    十五號判例意旨參考）。經查：
    (一)公訴人起訴被告犯恐嚇罪嫌，主要係以被害人乙○○於偵查中對章秋馨提出告
      訴指稱係章秋馨口出上揭恐嚇言詞時所提出之錄影帶為據。查：檢察事務官於
      偵查中所製作之九十二年四月二十五日十時五十分許之勘驗筆錄係記載：「畫
      面中有四名婦人與告訴人（指乙○○）間吵雜，因停車位問題發生爭執，如翻
      拍照片中紅筆所示之人稱：『路頭路尾，你小心一點，有怎麼樣找我』（臺語
      ），隨後另三名婦人拉摩拖車，紅筆所示之人即以臺語稱：『不是一大堆人『
      ㄑㄧㄡ  ㄎㄡㄎㄡ』，為什麼不敢出來』，之後對與告訴人旁之女子說：『你
      什麼意思，證據、證據很多』，之後紅筆所示之人對告訴人稱：『我花錢叫人
      把你刮腳刮手，˙˙˙不是一整天要打人，過來呀』，被告離去，告訴人稱：
      『章小姐來啦，你剛才說要讓我沒工作，是不是，來啦』，該名女子稱：『我
      叫十幾個人』˙˙˙」（見九十二年度偵字第六八五三號偵查卷第十七頁），
      並以翻拍自錄影帶影像之照片標明紅筆所示之人即為被告（見上開偵查卷第十
      八頁、第二二頁）。檢察事務官於九十二年五月二十一日十五時四十分許製作
      之勘驗筆錄則記載：「畫面有四名婦人與另一名身著米白色風衣之婦人、男子
      因停車位發生爭執，以下對話譯文，當事人均以臺語為之。1.如翻拍畫面中紅
      筆劃圈所示婦人稱：『路頭路尾，你小心一點，有怎樣找我』；2.著黃衣婦人
      稱：『˙˙˙有事情找我』（一陣吵雜）；3.紅筆所示之婦人稱：『哪一個開
      計程車的請他出來˙˙˙』，另三名婦人拉摩托車，該婦人又說：『不是一大
      堆人ㄑㄧㄡㄎㄡㄎㄡ，這時候為什麼不敢出來』；4.著黃衣之婦人稱：『來呀
      ！好膽來呀』；5.不詳人之聲音：『別理他們』（一陣吵雜），紅筆所示之婦
      人稱：『ㄌㄨ過去˙˙˙，ㄌㄨ過去啦，ㄌㄨ過去啦，ㄌㄨ過去啦，好膽這車
      有缺角找伊啦』（一陣吵雜）；7.紅筆所示之婦人稱：『你ㄉㄥˋ什麼意思˙
      ˙˙你打什麼意思』（一陣吵雜），『證據、什麼證據，證據很多』（一陣吵
      雜），紅筆所示之婦人稱：『你爸要花錢叫人把你ㄍㄨㄚˇ腳ㄍㄨㄚˇ手』（
      一陣吵雜）『不是一整天要打人，過來啊』」（見上開偵查卷第三十頁至第三
      一頁）。比較該二份勘驗筆錄，檢察事務官第一次製作之勘驗筆錄有記載婦人
      係與告訴人爭執，對告訴人稱：斷腳斷手之語，惟第二次製作之勘驗筆錄則未
      有告訴人出現與婦女爭執及婦女有對告訴人口出該等恐嚇之語之記載。公訴人
      據以起訴之該二份勘驗筆錄內容顯有出入，檢察官又未會同被告及乙○○播放
      該捲錄影帶要求當事者說明當時之情況，此二份勘驗筆錄自難為據。
    (二)經本院訊以被告及被害人乙○○，被告為如前所述之辯解，於警詢及偵查中原
      指訴係章秋馨對其為「斷手斷腳」恐嚇言語之乙○○則稱：「當天晚上因為要
      拜拜，他們姊妹及叫一個（發音陳中德）的，我是開計程車的，他有說要給開
      車的人斷手斷腳，我那天只是在旁邊看熱鬧，但是他們是在針對我說話，當天
      他們跟我們樓下的人在那邊吵是吵車位的問題，他們不是跟我吵，但是針對我
      來」等語（見本院九十二年八月十八日筆錄）。查乙○○既然否認當時與被告
      等人爭吵者包含其本人在內，稱其僅係在旁看熱鬧之人，則被告是否有針對乙
      ○○出口斷手斷腳之語，即有疑問。經本院會同被告及乙○○當庭勘驗同一捲
      錄影帶，顯示：（夜晚）十二點零六分之時，被告有講到要給人斷手斷腳，在
      此之前有一個男子之聲音說：打又怎麼樣，又說有什麼證據，被告則說證據很
      多，接著被告走離開之時對著剛才男聲之方向講斷手斷腳之語，錄影帶影像沒
      有辦法看到對向之人為何人（即指該男子）等情，有本院九十二年八月十八日
      筆錄在卷可稽。訊以被告雖稱該男聲為乙○○之聲音，惟乙○○則否認該聲音
      為其本人所發（見本院九十二年八月十八日筆錄）。由上開勘驗結果可證，錄
      影帶之影像雖顯示被告確有向其對向之某位與其有口角、對罵之男子口出斷手
      斷腳之語，但其影像無法辨識該對向之人為何人，前述檢察事務官之第一次勘
      驗筆錄記載被告係對乙○○出口恐嚇之言，顯係基於該對向之人即為乙○○之
      先入為主之想法所為之推測，並未忠實記載錄音帶所顯現之影像；又被告顯然
      係針對錄影帶影像未能顯示出現之其對向與其有對罵言語之男子口出「斷手斷
      腳」之語。乙○○既否認其有參與爭執，稱其僅為旁觀者，且當庭觀看錄影帶
      影像時稱：該與被告對講、對罵之人並非其本人，則即難認被告係對乙○○為
      「斷手斷腳」恐嚇之語，乙○○既然非被告「斷手斷腳」惡害言語之受通知者
      ，亦難認其因受恐嚇而心生畏懼或不安，而危害其安全。
六、綜上論述，公訴人所舉之錄影帶影像勘驗筆錄既不足為據，公訴人所指之被害人
    乙○○於本院審理時又否認其係錄影帶影像聲音所顯示之該與被告對講、對罵而
    受被告上揭惡害通知之人，公訴人又未提出證明該受被告惡害通知之人究竟為何
    人及該人有無心生畏懼而危害於安全之證據。復查無其他積極證據足資證明被告
    有何恐嚇致生危害安全之犯犯行，尚難以擬制、推測之方法，遽入人罪，被告本
    件犯罪應屬不能證明，爰為無罪判決之諭知。
據上論斷，應依刑事訴訟法第三百零一條第一項，判決如主文。
本案經檢察官許梨雯到庭執行職務。
中        華        民        國     九十二     年     九    月   十二  日
                                       臺灣板橋地方法院刑事第四庭
                                         法  官    王復生
右正本證明與原本無異。
如不服本判決，應於判決送達後十日內向本院提出上訴狀 (應附繕本) ，上訴於
臺灣高等法院。
                                         書記官    黃美雲
中      華      民      國      九十二      年    九    月  十七    日


司法院資訊處製作；財團法人民間司法改革基金會備份。
